【裁判字號】    92,交聲,1124
【裁判日期】    921020
【裁判案由】    交管條例聲異
【裁判全文】
臺灣板橋地方法院交通事件裁定                九十二年度交聲字第一一二四號
    原處分機關  交通部公路總局臺北區監理所
    異  議  人  甲○○
    即受處分人
右列異議人即受處分人因違反道路交通管理處罰條例案件，不服原處分機關於中華民
國九十二年七月一日所為之裁決處分（裁決書案號：北監自裁字裁四○－ＺＣ二
三五三一號），聲明異議，本院裁定如左：
        主  文
原處分撤銷。
甲○○駕駛汽車行駛於高速公路，而不遵管制之規定，處罰鍰新臺幣陸仟元，並記違
規點數壹點。
        理  由
一、聲明異議意旨略以：異議人即受處分人甲○○所有之車牌號碼Ｌ四－五八六八號
    自用小客貨車，於民國（下同）九十一年五月七日上午十時十三分許，在國道一
    號高速公路一五二公里之南向車道處，因超速行駛，經測速照相儀器拍得違規照
    片後，由內政部警政署國道公路警察局第三警察隊（下稱原舉發機關）警員逕行
    掣單舉發。異議人以違規通知單並未送達於異議人，異議人於不知有違規通知單
    之情形下，卻須受最高額度罰鍰之裁處，實難甘服；經異議人申訴後，原處分機
    關仍以送達已生合法效力為由，而予裁罰之處分，爰依法聲明異議等語。
二、按汽車行駛於高速公路，而不遵管制之規定者，處汽車駕駛人新臺幣三千元以上
    六千元以下罰鍰，並記違規點數一點；汽車行駛高速公路，應依速限標示指示。
    道路交通管理處罰條例第三十三條第一項、第六十三條第一項第一款、高速公路
    交通管制規則第五條第一項前段分別定有明文。次按對於違反道路交通管理處罰
    條例之行為，逕行舉發者，應按已查明之資料填註車牌號碼、車輛種類、車主姓
    名或名稱及地址，並於通知單上方空白處加註逕行舉發之文字後，由舉發機關送
    達被通知人；而處理違反道路交通管理事件，有關文書送達之程序，依行政程序
    法之規定，修正前違反道路交通管理事件統一裁罰標準及處理細則第十一條第一
    項第三款、第五條亦分別定有明文（修正後違反道路交通管理事件統一裁罰基準
    及處理細則亦同，下均不贅）。再按行政程序法中對於文書送達，其第七十二條
    第一項規定：「送達，於應受送達人之住居所、事務所或營業所為之。但在行政
    機關辦公處所或他處會晤應受送達人時，得於會晤處所為之」，第七十三條第一
    項規定：「於應送達處所不獲會晤應受送達人時，得將文書付與有辨別事理能力
    之同居人、受僱人或應送達處所之接收郵件人員」，第七十四條規定：「送達，
    不能依前二條規定為之者，得將文書寄存送達地之地方自治或警察機關，並作送
    達通知書兩份，一份黏貼於應受送達人住居所、事務所、營業所或其就業處所門
    首，另一份交由鄰居轉交或置於該送達處所信箱或其他適當位置，以為送達（第
    一項）。前項情形，由郵政機關為送達者，得將文書寄存於送達地之郵政機關（
    第二項）。寄存機關自收受寄存文書之日起，應保存三個月（第三項）」。
三、經查，本件異議人即受處分人甲○○所有之車牌號碼Ｌ四－五八六八號自用小客
    貨車，於前開時、地，因超速行駛（速限為時速九十公里，行車速度則為時速一
    百一十公里，超速二十公里），經測速照相儀器拍得違規照片後，由原舉發機關
    警員逕行掣單舉發之事實，有原舉發機關公警局交字第ＺＣ二三五三一號舉
    發違反道路交通管理事件通知單一紙、採證照片一幀（均影本）附卷可稽，且為
    異議人所自承，是本件異議人所有之上開車輛，在高速公路超速行駛之違規事實
    ，事證明確，已堪認定。又上開舉發違反道路交通管理事件通知單及採證相片，
    係經原舉發單位以掛號郵務送達方式，向異議人住所地即臺北縣土城市○○街三
    十七巷十二號四樓送達，惟因「招領逾期」，而遭郵務單位退回，原舉發機關乃
    依行政程序法第七十四條規定，再向異議人上址為寄送，並寄存於土城平和郵局
    ，因已逾三個月而退回原舉發單位移送臺北區監理所，此有信封影本、寄存送達
    大宗掛號單、送達證書影本及內政部警政署國道公路警察局第三警察隊九十二年
    一月二十七日公警國三交訴字第九二一七號移送清冊各一份在卷可
    按。異議人雖辯稱並未收到違規通知單，惟查，異議人確是居住於前述之臺北縣
    土城市○○街三十七巷十二號四樓地址，未曾變更，此為異議人甲○○所不否認
    ，是上址確為異議人應受送達之處所無疑；原舉發機關將違規通知單向異議人上
    址為送達之結果，因招領逾期遭退回，乃再向上址為送達，經執行送達之人員於
    異議人上址應受送達之處所，因未獲會晤本人，亦無受領文書之同居人、受僱人
    或應送達處所之接收郵件人員，乃將違規通知單寄存於土城平和郵局，揆諸前揭
    行政程序法之規定，原舉發機關辦理寄存送達，符合法律規定之事由，亦合於法
    定應踐行之程序，難認有何違誤之處，其寄存送達即屬適法，並已發生送達之效
    力；異議人徒以前詞置辯，尚無可採。惟原處分機關以異議人違反道路交通管理
    處罰條例第三十三條第一項規定，裁處罰鍰新臺幣六千元，漏未依該條例第六十
    三條第一項第一款之規定記其違規點數一點，即有不當；爰撤銷原處分，另為裁
    定如主文第二項所示。
四、據上論結，應依道路交通案件處理辦法第二十條前段，裁定如主文。
中    華    民    國      九十二      年      十      月      二十      日
                                    臺灣板橋地方法院交通法庭
            法  官  李君豪
右正本證明與原本無異。
如不服本裁定，應於送達後五日內，向本院提出抗告狀。
                                        書記官  楊灥
中    華    民    國      九十二      年      十      月      二十      日


司法院資訊處製作；財團法人民間司法改革基金會備份。
